【裁判字號】    89,易,3106
【裁判日期】    900629
【裁判案由】    詐欺等
【裁判全文】
臺灣臺南地方法院刑事判決                        八十九年度易字第三一六號
    公  訴  人  臺灣台南地方法院檢察署檢察官
    被      告  丙○○
右列被告因詐欺等案件，經檢察官提起公訴（八十九年度偵緝字第七二一號、七二二
號），本院判決如左：
    主  文
丙○○意圖為自己不法之所有，以詐術使人將本人之物交付，處有期徒刑伍月，如易
科罰金，以參佰元折算壹日。
    事  實
一、丙○○於民國八十八年七月一日，將其所購買之小客車以俗稱「靠行」方式登記
    為金旺計程汽車行甲○○所有，並由金旺計程汽車行領得車牌號碼６Ｑ─２４０
    號計程車牌照後，丙○○即以租賃方式向甲○○租用該計程車號牌營業，嗣丙○○於八十九年四月間在台南縣永康市與乙○○發生車禍，並致前開車輛受損，丙○○明知該車所懸掛之６Ｑ─２４０號計程車號牌並非其所有，為圖與乙○○達
    成和解，竟意圖為自己不法所之所有，向乙○○訛稱該車及所懸掛之計程車牌照
    係其所有，願將該車連同牌照以新台幣（下同）十萬元之代價讓與乙○○並辦理
    過戶登記，致乙○○因之陷於錯誤，以為受讓該車後即可以前開計程車號牌自行
    營業，而與丙○○於八十九年四月十三日在台南縣永康市蔦松村乙○○友人處簽
    訂汽車買賣讓渡書，並當場交付現金十萬元予丙○○，丙○○則將其所持有之前
    開計程車號牌侵占入己，並連同車輛一併交付乙○○。嗣因丙○○始終未能將車
    輛證照交付乙○○辦理過戶並避不見面，且自始即未依約按時交付租金予甲○○
    ，經乙○○、甲○○二人追查無著，始查悉上情。
二、案經乙○○、甲○○訴由臺灣台南地方法院檢察署檢察官偵查起訴。
    理  由
一、訊據被告丙○○固坦承有向告訴人甲○○租用前揭計程車牌照並收受告訴人乙○○給付之汽車讓與費十萬元事實不諱，惟矢口否認有何詐欺及侵占犯行，辯稱：
    伊將車輛讓渡予乙○○時因證件不齊全而未交付，現證件已齊全，會將車輛過戶
    予乙○○，另車牌掉了一面，現已辦好，可以返還予甲○○云云。經查，右揭事
    實迭據告訴人乙○○、甲○○指訴綦詳，並有臺南市轄區計程車客運業駕駛人自
    備車輛參與經營契約書、台南市稅捐稽徵處使用牌照稅繳款書、富邦產物保險股
    份有限公司保險費收據、汽車燃料使用費繳款書及汽車買賣讓渡書等影本在卷可
    稽，而告訴人甲○○指稱被告自租用牌照後即未繳交行費至今積欠總額含違規罰
    款及稅款已高達五萬九千多元等情，亦為被告所不否認，觀諸前開６Ｑ─２４０
    號營業小客車牌照號碼之登記名義人為金旺計程汽車行─甲○○，有汽車行車執
    照影本一紙附卷可憑，足見受讓被告前開車輛者，如欲繼續以該車懸掛前揭計程
    車號牌營業，應由被告及該受讓者至牌照登記名義人金旺計程汽車行辦理讓渡書
    並繼續承租該計程車號牌，若該受讓者不願意以該車營運計程車，亦須將該計程
    車號牌繳回金旺計程汽車行，並由該車行將前揭計程車牌照辦理註銷後始可再領
    用自用車牌照，是被告前開車輛若未經金旺計程汽車行之同意，自無法由被告或
    受讓該車者自行辦理註銷營業計程車牌照並改為領用自用車牌照甚明，則被告未
    經金旺計程汽車行同意即將其租用之前揭計程車號牌轉售予乙○○，且由其租用
    牌照後自始即未繳交行費等情以觀，依一般交易常情及經驗判斷，顯可知悉被告
    自始即無意履行契約，所為顯係侵占及施用詐術之舉，且有不法所有之意圖至明
    。本件事證明確，被告所辯要屬卸責之詞，不足採信，其犯行洵堪認定。
二、核被告所為，係犯刑法第三百三十九條第一項之詐欺取財罪及同法第三百三十五
    條第一項之侵占罪。所犯上開二罪間有方法結果之牽連關係，依刑法第五十五條
    之規定，應從情節較重之詐欺取財罪處斷。爰審酌被告之品行、與被害人關係、
    犯罪動機、目的、手段、所生危害及被告犯罪後之態度等一切情狀，量處如主文
    所示之刑，並諭知易科罰金之折算標準，以資懲儆。
據上論斷，應依刑事訴訟法第二百九十九條第一項前段，刑法第三百三十九條第一項
、第三百三十五條第一項、第五十五條、第四十一條第一項前段，罰金罰鍰提高標準
條例第一條前段、第二條，判決如主文。
本案經檢察官簡光昌到庭執行職務
中      華      民      國      九十      年      六    月    二十九    日
                                  臺灣臺南地方法院刑事第二庭
                                          法  官  張  瑛  宗
右正本證明與原本無異。
如不服本判決，應於判決送達後十日內向本院提出上訴狀( 應附繕本 )。
                                           書記官 盧  立  勇
中      華      民      國      九十      年      六    月    二十九    日
附錄法條
中華民國刑法第三百三十九條第一項
 (普通詐欺罪)
意圖為自己或第三人不法之所有，以詐術使人將本人或第三人之物交付者
，處五年以下有期徒刑、拘役或科或併科一千元以下罰金。
中華民國刑法第三百三十五條第一項
 (普通侵占罪)
意圖為自己或第三人不法之所有，而侵占自己持有他人之物者，處五年以
下有期徒刑、拘役或科或併科一千元以下罰金。


司法院資訊處製作；財團法人民間司法改革基金會備份。
